最高法院刑事判決                              八十八年度台上字第二五五八號
    上  訴  人  甲○○
右上訴人因殺人未遂案件，不服台灣高等法院，中華民國八十八年三月十六日第二審
判決（八十七年度上訴字第六三五號，起訴案號：台灣板橋地方法院檢察署八十七年
度偵字第一○○六三號），提起上訴，本院判決如左：
    主  文
原判決撤銷，發回台灣高等法院。
    理  由
本件原判決認定已判決確定之胡連庭因懷疑其妻離家，與吳文琛有關，乃邀同綽號「
大胖」之上訴人甲○○，二人基於共同殺人之犯意，於民國八十年六月二十九日上午
七時二十分許，由上訴人持水果刀一把，同往台北縣三重市○○街三二五巷二號吳文
琛住處，由胡連庭押住吳文琛，上訴人則持刀刺殺吳文琛前頸部，致吳文琛前頸部穿
刺傷一公分、寬○‧五公分，併氣管破裂一‧五公分，經送醫急救，始免於死等情。
因而撤銷第一審判決，改判仍論處上訴人共同殺人未遂罪刑（累犯）之判決，固非無
見。
惟查：(一)按卷宗內之筆錄及其他文書可為證據者，應向被告宣讀或告以要旨，刑事訴
訟法第一百六十五條第一項規定甚明。依審判筆錄所載，原審於八十八年三月九日審
判期日，僅向上訴人提示卷宗內之筆錄及證據，而未宣讀或告以要旨，所踐行之訴訟
程序自屬違誤，即係應於審判期日調查之證據未予調查，遽採為斷罪資料，其判決當
然違背法令。(二)原判決理由以「本院觀之被告甲○○之身材，確實高大肥胖，與被害
人吳文琛、及證人洪清心所指持刀行兇者之特徵相符」（見原判決理由一等情），據
以認定上訴人即為刺殺被害人吳文琛之綽號「大胖」者。惟核閱原審審判筆錄並無勘
驗上訴人身體狀況，及提示該勘驗筆錄之記載，是此項勘驗上訴人身材高大肥胖部分
，顯未經原審於審判期日踐行調查之程序，其採為認定事實之證據，亦屬違法。(三)另
原判決理由謂被害人吳文琛於警訊中指認上訴人照片，指述上訴人即係與胡連庭共同
殺害伊之「大胖」者無誤。竟又謂被害人吳文琛於原審（即第一審）命其指認被告（
即上訴人）時，僅表示被殺時見過「大胖」一面，在庭上之被告（即上訴人）很像「
大胖」等語，乃因時間經過六、七年，人之容貌有所改變，記憶隨時間之經過，而愈
趨模糊，此屬必然之理云云。惟卷查警方係於八十七年四月二十三日命被害人指認上
訴人，而原審係於八十七年十月二十日命被害人指認上訴人，此有警訊、原審筆錄及
上訴人相片在卷足憑。則被害人兩次指認相隔僅約半年之久，原判決上述論斷，其理
由即屬相互矛盾，。上訴意旨指摘原判決為不當，非無理由，應認有撤銷發回更審之
原因。
據上論結，應依刑事訴訟法第三百九十七條、第四百零一條，判決如主文。
中      華      民      國    八十八    年      五      月     二十     日
                              最高法院刑事第八庭
                                  審判長法官  池  啟  明
                                        法官  石  木  欽
                                        法官  王  憲  義
                                        法官  李  伯  道
                                        法官  高  金  枝
      右正本證明與原本無異
                                              書  記  官
中      華      民      國    八十八    年      五      月    二十六    日
